---
title: "108-2 大數據分析方法 作業一"
output: github_document
author: 談家旭
---

搞不清楚各行各業的薪資差異嗎? 念研究所到底對第一份工作的薪資影響有多大? CP值高嗎? 透過分析**初任人員平均經常性薪資**- （107年）https://data.gov.tw/dataset/6647 （104-105年）http://ipgod.nchc.org.tw/dataset/a17000000j-020066 ，可初步了解台灣近幾年各行各業、各學歷的起薪。

## 比較104年度和107年度大學畢業者的薪資資料

### 資料匯入與處理
```{r dataload}
library(readr)
library(dplyr)
dataset104 <- read_csv("D:/jarsh/下載/104.csv")
dataset107 <- read_csv("D:/jarsh/下載/107年各教育程度別初任人員每人每月經常性薪資─按大職類分.csv")

dataset104$大職業別<-gsub("部門|、","",dataset104$大職業別)
dataset107$大職業別<-gsub("_","",dataset107$大職業別)
dataset107$大職業別<-gsub("建工程","造業",dataset107$大職業別)
dataset107$大職業別<-gsub("出版、影音製作、傳播及資通訊服務業","資訊及通訊傳播業",dataset107$大職業別)
dataset107$大職業別<-gsub("教育業","教育服務業",dataset107$大職業別)
dataset107$大職業別<-gsub("醫療保健業","醫療保健服務業",dataset107$大職業別)

for(i in 1:140){
  if (dataset107$大職業別[i] != dataset104$大職業別[i]){
    print(dataset104$大職業別[i])
    print(dataset107$大職業別[i])
  }
}

dataset107$`大學-薪資`<-as.numeric(gsub("—|…",NA,dataset107$`大學-薪資`))
dataset104$`大學-薪資`<-as.numeric(gsub("—|…",NA,dataset104$`大學-薪資`))
```

### 107年度薪資較104年度薪資高的職業有哪些? 
```{r compare103106}
salary <- data.frame(profession=dataset104$大職業別)
salary$s<-dataset107$`大學-薪資`/dataset104$`大學-薪資`

salary<-salary[complete.cases(salary$s),]
salary<-salary[order(salary$s,decreasing = T),]
knitr::kable(head(salary,10))
```

107薪資較104薪資高的10個職業有四個有關教育服務業看來老師這類行業薪資是有所成長，有三個不動產、金融、專業科學及技術服務業會需要使用資料分析，所以學了還是不會被世界淘汰，服務及銷售工作人員工作的變動。

### 提高超過5%的職業有哪些? 
```{r over5}
knitr::kable(filter(salary,s>1.05))
```

總共有53筆職業107-104薪資成長超過5%，專業人員、技術員及助理專業人員、事務支援人員、服務及銷售工作人員、技藝機械設備操作及組裝人員此五種細分作業，服務及銷售工作人員在前十名佔第一名，事務支援人員、專業人員排第二，看來服務業的薪資成長較有潛力，可能原因是最低薪資的提升，而其他工作因為比最低薪資高，所以調薪較小。

### 主要的職業種別是哪些種類呢?
```{r mainType}
salary$profession<-as.character(salary$profession)

for(i in 1:117){
  salary$pp[i]<-strsplit(salary$profession,"-")[[i]][1]
}
names(table(as.character(salary$pp)))


OverAverage<-filter(salary,s>1.05)
knitr::kable(table(as.character(OverAverage$pp)))
```

總共職業分為20類，超過5%的職業種類分成19種，其中不動產業、金融及保險業、資訊及通訊傳播業、運輸及倉儲業、藝術娛樂及休閒服務業整個職業體都超過5%的提升，看來這類的主要職業別給的保障較高。

## 男女同工不同酬現況分析

男女同工不同酬一直是性別平等中很重要的問題，分析資料來源為103到106年度的大學畢業薪資。

### 104和107年度的大學畢業薪資資料，哪些行業男生薪資比女生薪資多?
```{r male}
dataset104$`大學-女/男`<-as.numeric(gsub("—|…",NA,dataset104$`大學-女/男`))
a<-dataset104[complete.cases(dataset104$`大學-女/男`),]
a<-a[order(a$`大學-女/男`,decreasing = T),]
a<-select(a,大職業別,`大學-女/男`)
dataset107$`大學-女/男`<-as.numeric(gsub("—|…",NA,dataset107$`大學-女/男`))
b<-dataset107[complete.cases(dataset107$`大學-女/男`),]
b<-b[order(b$`大學-女/男`,decreasing = T),]
b<-select(b,大職業別,`大學-女/男`)
a$`大學-女/男`<-as.character(a$`大學-女/男`)
b$`大學-女/男`<-as.character(b$`大學-女/男`)
knitr::kable(tail(a,10))
knitr::kable(tail(b,10))
```

104(a)年就有111筆資料顯示男性的薪資大於女性，107(b)年則是109筆資料顯示男性的薪資大於女性，不過差別薪水的個數或和性別比的差距有明顯的提升，營造業、用水供應及污染整治業、礦業及土石採取業、電力及燃氣供應業、教育服務業不管是104還是107都是墊底的，雖然性別比差異變小，但直些職業存在的薪資差異需調查一下。


### 哪些行業女生薪資比男生薪資多? 
```{r female}
knitr::kable(head(a,10))
knitr::kable(head(b,10))
```

104(a)只有一筆大於100，為100.26，其他四筆只是剛好等於100；107(b)則是8筆資料等於100，但沒有大於100的個數，這可能才是落實真正的性別平等，而專業科學及技術服務業有可能超過的原因是這職業較少女生，並同時有較高成就領高薪，就是某一性別是為M型薪水分布。

## 研究所薪資差異

以107年度的資料來看，哪個職業別念研究所最划算呢 (研究所學歷薪資與大學學歷薪資增加比例最多)?
 
```{r grad}
dataset107$`研究所-薪資`<-as.numeric(gsub("—|…",NA,dataset107$`研究所-薪資`))
dataset107$`大學-薪資`<-as.numeric(gsub("—|…",NA,dataset107$`大學-薪資`))
difference <- data.frame(name = dataset107$大職業別)
difference$d<-dataset107$`研究所-薪資`/dataset107$`大學-薪資`
difference<-difference[complete.cases(difference$d),]
difference<-difference[order(difference$d,decreasing = T),]

knitr::kable(head(difference,10))
knitr::kable(head(difference,10)[1])
```

這十筆資料有2筆個被資訊及通訊傳播業和專業科學及技術服務業包辦了，可得知研究所選擇資訊、數學相關的學系，在學歷上有茗顯得差別。

## 我有興趣的職業別薪資狀況分析

### 有興趣的職業別篩選，呈現薪資
```{r like}
differenceCC <- data.frame(name = dataset107$大職業別,
                           研究所 =dataset107$`研究所-薪資`,
                           大學 = dataset107$`大學-薪資`)
differenceCC<-differenceCC[complete.cases(differenceCC$研究所&differenceCC$大學),]
differenceCC<-differenceCC[order(differenceCC$研究所,decreasing = T),]
knitr::kable(head(differenceCC[grep("工業及服務業-專業人員|資訊及通訊傳播業",differenceCC$name),],10))
```

挑選出5筆我有興趣的職業，不出所料，資訊及通訊傳播業薪資高，讀了研究所更高，肝越黑的錢錢月數不完，其他只相差3、4千我就先入社會。

### 這些職業別研究所薪資與大學薪資差多少呢？
```{r likeGrad}
knitr::kable(difference[grep("工業及服務業-專業人員|資訊及通訊傳播業",difference$name),])
```

沒改變我的想法，因為心裡已先預想到這樣的結果了，所以還是想先進入職場學習實用的專業技能，並反思是否要選擇此不歸路，還是另闢一條路。
